【裁判字號】    99,聲判,20
【裁判日期】    991230
【裁判案由】    聲請交付審判
【裁判全文】
臺灣桃園地方法院刑事裁定              99年度聲判字第20號
聲  請  人
即  告訴人  頂盛營造股份有限公司（原名朝盛營造有限公司）
代  表  人  郭清吉
代  理  人  陳憲鑑律師
被      告  蔡金土
上列聲請人因被告偽造有價證券案件，不服臺灣高等法院檢察署
檢察長於民國99年2 月20日99年度上聲議字第1057號駁回再議之
處分（原不起訴處分案號：臺灣桃園地方法院檢察署98年度偵字
第15421 號），聲請交付審判，本院裁定如下：
    主  文
聲請駁回。
    理  由
一、聲請交付審判意旨詳如附件刑事聲請交付審判狀、刑事聲請
    交付審判補充理由狀、刑事聲請交付審判補充理由狀（二）
    、刑事聲請交付審判補充理由（三）狀所載。
二、按聲請人不服上級法院檢察署檢察長認再議為無理由而駁回
    之處分者，得於接受處分書後10日內委任律師提出理由狀，
    向該管第一審法院聲請交付審判。法院認為交付審判之聲請
    不合法或無理由者，應駁回之，刑事訴訟法第258 條之1 、
    第258 之3 第2 項前段分別定有明文。查聲請人以被告涉犯
    偽造有價證券及侵占罪嫌，向臺灣桃園地方法院檢察署檢察
    官提出告訴，經該署檢察官以98年度偵字第15421 號為不起
    訴處分後，經聲請人不服而聲請再議，亦經臺灣高等法院檢
    察署檢察長認再議為無理由，於99年2 月20日以99年度上聲
    議字第1057號處分書駁回再議，聲請人於收受上開處分書後
    10日內，委任律師向本院聲請交付審判，其聲請合於「再議
    前置原則」及「強制律師代理」等要件，並於法定聲請期間
    提出聲請，均符法定程式，先予敘明。
三、按法院認交付審判之聲請不合法或無理由者，應駁回之，刑
    事訴訟法第258 條之3 第2 項前段定有明文。次按，刑事訴
    訟法第258 條之1 規定告訴人得向法院聲請交付審判，係對
    於「檢察官不起訴或緩起訴裁量權」制衡之一種外部監督機
    制，法院僅就檢察官所為不起訴或緩起訴之處分是否正確加
    以審查，以防止檢察機關濫權，依此立法精神，同法第258
    條之3 第3 項規定法院審查聲請交付審判案件時「得為必要
    之調查」，其調查證據之範圍，自應以偵查中曾顯現之證據
    為限；而同法第260 條對於不起訴處分已確定或緩起訴處分
    期滿未經撤銷者得再行起訴之規定，其立法理由說明該條所
    謂不起訴處分已確定者，包括「聲請法院交付審判復經駁回
    者」之情形在內，是前述「得為必要之調查」，其調查證據
    範圍，更應以偵查中曾顯現之證據為限，不得就告訴人新提
    出之證據再為調查，亦不得蒐集偵查卷以外之證據，否則，
    將與刑事訴訟法第260 條之再行起訴規定，混淆不清，亦將
    使法院兼任檢察官而有回復「糾問制度」之虞。又法院裁定
    交付審判，即如同檢察官提起公訴使案件進入審判程式，是
    法院裁定交付審判之前提，必須偵查卷內所存證據已符合刑
    事訴訟法第251 條第1 項規定「足認被告有犯罪嫌疑」之情
    形，合先敘明。
四、按犯罪事實應依證據認定之，無證據不得認定犯罪事實，刑
    事訴訟法第154 條第2 項定有明文。又事實之認定，應憑證
    據，如未能發現相當證據，或證據不足以證明，自不能以推
    測或擬制之方法，為裁判基礎（最高法院40年臺上字第86號
    判例意旨參照）；再告訴人之告訴，本以使被告受刑事訴追
    為目的，故其陳述是否與事實相符，自應調查其他證據，以
    資審認，苟其所為攻擊之詞，尚有瑕疵，則在此瑕疵未予究
    明以前，即不能遽採為斷罪之基礎（最高法院69年臺上字第
    1531號判例參照）；再認定不利於被告之事實，須依積極證
    據，苟積極證據不足為不利於被告事實之認定時，即應為有
    利於被告之認定，更不必有何有利之證據（最高法院30年上
    字第816 號判例參照）。經查：
（一）本案系爭票號AU0000000 號、面額5,000 萬元、付款人臺
      灣中小企業銀行蘆洲分行、未載發票日支票1 張，係聲請
      人頂盛營造有限公司（原名朝盛營造有限公司，下稱朝盛
      公司）所簽發並交付與被告即禾陽國際股份有限公司（下
      稱禾陽公司）負責人蔡金土一節，業據聲請人即被告雙方
      陳明在卷，堪以認定。
（二）經查，聲請人固以本案支票下方所載：「此支票為聯碩光
      電廠辦鋼骨工程訂金保證票，待本工程鋼骨材料進場後，
      即無條件退回本訂金保證票」等文字，主張該支票僅供證
      明禾陽公司曾匯款5,000 萬元與朝盛公司，本案工程鋼骨
      材料均已進場，工程並已順利結束，依約被告即應返還支
      票，不應偽填發票日期而提示云云。惟查，倘朝盛公司僅
      為欲使禾陽公司確曾匯款5,000 萬元與朝盛公司一事有所
      憑據，則該次匯款之匯款單或轉帳證明即為已足，殊無竟
      多此一舉開立該張因發票日期欄為空白，且票據上亦無任
      何日期紀錄，故實無從佐證朝盛公司曾於何時自禾陽公司
      收受5,000 萬元之事實，且因該日期空白之支票金額高達
      5,000 萬元，另將徒使朝盛公司本身承擔日後該支票倘遭
      他人未經授權填具日期而提示之，則朝盛公司當因此蒙受
      鉅額損失之本案系爭支票1 張之理？是朝盛公司所主張該
      張支票僅係作為禾陽公司匯款與朝盛公司5,000 萬元之證
      明云云，顯已難驟信。
（三）再者，證人郭宏恩即禾陽公司經理於檢察官訊問時結證略
      以：「簽約時，係我要求朝盛公司實際負責人黃釋賢之妻
      林韋廷簽發保證支票，因為工期超過1 年，而支票期限僅
      1 年，所以朝盛公司就表示不要填日期，以免過期，若告
      訴人屆期未履約，禾陽公司可自行填載日期並提示兌現。
      」等語明確，再觀諸上開票據下方確係載有「保證票」字
      樣，是上開支票確為證人郭宏恩所證稱保證性質，堪以認
      定。是以，朝盛公司開具上開支票之用意，實在擔保朝盛
      公司確依其與禾陽公司所定工程合約書內容而為履行，殆
      無疑義。再者，該支票既係意在擔保朝盛公司依約履行其
      契約上義務，則朝盛公司倘有違約情事，而禾陽公司復不
      得自行填載發票日期以提示兌現，則禾陽公司執有該支票
      1 張，實無從達其擔保之目的，準此，益徵上開證人郭宏
      恩所證朝盛公司開具上開支票之際，即已表示禾陽公司可
      於朝盛公司屆期未履約之際，自行填載日期並兌現一節，
      核與事實相符。
（四）再查，被告蔡金土辯稱：「這合約，因工程很大，是由威
      比負責所有的營造以及所有建材提供，但是其中5,000 萬
      鋼骨材料是由朝盛提供，按照合約，朝盛必須向九鋼購買
      材料交給育興施工，我自己有負責盯工程進度。朝盛在96
      年12月初東西就應該進場，但是他們只有進600 多噸了。
      他們在12月底就應該全部進場了。但是到97年3 月27日止
      ，才進了677 噸。」等語，其所辯朝盛公司提供與育興科
      技股份有限公司（下稱育興公司）之鋼骨材料數量不足一
      節，核與證人即育興公司負責人洪紹興所證：「（你們育
      興公司和禾陽公司在97年有無業務往來？）我沒有直接的
      業務往來，是禾陽和朝盛興建廠房的案子，我是朝盛的下
      包，我負責一部份鋼骨的材料及鋼構全部的施工，朝盛依
      照合約要在提供一部份的鋼骨材料給我施工，禾陽則是業
      主。」、「朝盛應該要提供1,300 公噸的材料是正確的，
      但是後來他們的材料就送的很慢，在3 月27日以後，就沒
      有在送了。」等語，互核相符，並有育興公司所出具之證
      明書紙附卷可稽，是聲請人並未依約履行其提供足額鋼骨
      材料與育興公司之事實，亦堪認定。
（五）次按刑法第201 條第1 項偽造、變造有價證券罪之成立，
      以意圖供行使之用，而偽造、變造公債票、公司股票或其
      他有價證券為構成要件。如行為人基於本人之授權，或其
      他原因有權簽發者，則與無權之偽造行為不同。而授權行
      為之方式，不論以書面或口頭，明示或默示均屬之；又按
      發票人簽發已填金額而未填日期之支票，作為保證票而借
      款，發票人若未授權於借款未能清償時填寫日期，則因無
      法提示該支票，該支票豈非形同廢紙，有失保證之旨，從
      而於交付本件支票時，顯已授權於借款無法清償時，可自
      行在支票上填寫日期，以便請求清償票款甚明，是被告於
      告訴人未能清償借款後，始在支票上填上發票日期，既未
      逾越告訴人授權範圍，自無偽造有價證券之可言（最高法
      院76年度台上字第3324號判決要旨參照）。經查，本件由
      朝盛公司開立與禾陽公司之票號AU0000000 號、面額5,00
      0 萬元、付款人臺灣中小企業銀行蘆洲分行、未載發票日
      支票1 張，既係為擔保朝盛公司確實履約所用，朝盛公司
      並係同意於其屆期未履約之際，由禾陽公司自行填載日期
      並持以兌現，而本件朝盛公司復確實未確實履行其與禾陽
      公司所約定應提供足額鋼骨材料與育興公司之契約義務，
      是被告禾陽公司自行填載上開支票之發票日並兌現之，既
      屬得朝盛公司之授權，且符合該支票原先之保證用途，自
      無何偽造有價證券之情，且該支票既係交付與禾陽公司作
      為上開履約保證用途，禾陽公司依前揭約定將該支票持以
      向台灣中小企業銀行蘆竹分行提示，自亦無何侵占朝陽公
      司所有之該支票1張之情。
五、綜上，本件聲請人所舉證據，尚無足證明被告有何聲請人所
    指之偽造有價證券及侵占犯行。此外，本件復查無其他積極
    之證據，足以證明被告有上開犯行，自屬不能證明被告犯罪
    。基上說明，原不起訴處分書及駁回再議處分書以被告犯罪
    嫌疑不足為由，分別為不起訴處分或駁回聲請人再議之聲請
    ，經核其等之認定，均已敘明其理由及所憑依據，且論證理
    由亦無違反經驗法則、論理法則或其他證據法則之處。聲請
    意旨仍對原處分漫加指摘聲請交付審判，揆諸上述，並無理
    由，應予駁回，爰裁定如主文。
據上論斷，應依刑事訴訟法第258 條之3 第2 項前段，裁定如主
文。
中    華    民    國    99    年    12    月    30    日
            刑事第十一庭審判長法  官  蔡榮澤
                              法  官  汪曉君
                              法  官  林蕙芳
以上正本證明與原本無異。
不得抗告。
                              書記官  莊凱男
中    華    民    國    99    年    12    月    31    日

司法院資訊處製作；財團法人民間司法改革基金會備份。
